【裁判字號】    89,上訴,1858
【裁判日期】    890829
【裁判案由】    偽造文書等
【裁判全文】
臺灣高等法院臺中分院刑事判決                  八十九年度上訴字第一八五八號
    上  訴  人  臺灣南投地方法院檢察署檢察官
    上  訴  人
    即  被  告  乙○○
右上訴人等因被告偽造文書案件，不服台灣南投地方法院八十九年度易字第四一三號
中華民國八十九年八月二十九日第一審判決（起訴案號：台灣南投地方法院檢察署八
十九年度偵字第一五一二號）提起上訴，本院判決如左：
    主    文
原判決撤銷。
乙○○連續行使偽造私文書，足以生損害於他人，處有期徒刑捌月。緩刑肆年，緩刑
期內付保護管束。偽造於廣三崇光百貨股份有限公司、ａｂｃｄ非常音樂台中、中部
電器有限公司、超全電子音響專賣店、日勝通信行貳聯式簽帳單上之「丙○○」署押
共壹拾陸枚均沒收。
    事    實
一、乙○○意圖為自己不法之所有，並基於概括之犯意，(1)於民國（下同）八十八年
    四月間某日，至南投縣南投市○○路四二三號其友人丙○○家中作客，利用丙○
    ○進入浴室洗澡不及注意之際，以徒手之方式，竊取丙○○所有置於皮夾內之台
    新國際商業銀行（以下稱台新銀行）信用卡一張，其於得手後，意圖為自己不法
    之所有，並基於概括之犯意，連續於八十八年四月十九日持丙○○所有上開台新
    銀行信用卡，在廣三崇光百貨股份有限公司（以下稱廣三百貨公司）、ａｂｃｄ
    非常音樂台中、中部電器有限公司、超全電子音響專賣店等商店佯購貨品，並在
    信用卡二聯式簽帳單上偽簽丙○○之署名七份共十四枚，以表示係丙○○消費，
    而持以交付上開商家，使該等商家不疑有詐，並陷於錯誤，而交付貨品多件價值
    共計新台幣（下同）二萬二千七百五十六元，足以生損害於丙○○及上開發卡銀
    行。(2)又於同年九月間某日，至南投縣南投市○○路四二三號其友人丙○○家，
    以同一手法，竊取丙○○所有置於皮夾內之慶豐商業銀行（以下稱慶豐銀行）信
    用卡一張，其於得手後，承前犯意，於八十八年九至十月間某日，持上開丙○○
    所有之慶豐銀行信用卡前往日勝通信行佯購貨品，並在信用卡二聯式簽帳單上偽
    簽丙○○之署名一份共二枚，以表示係丙○○消費，而持以交付上開商家，使該
    商家不疑有詐，並陷於錯誤，而交付貨品多件價值共計一萬四千八百元，足以生
    損害於丙○○及上開發卡銀行。嗣為丙○○發覺報警後，為警循線查獲。
二、案經丙○○訴由南投縣警察局中興分局報請臺灣南投地方法院檢察署檢察官偵查
    起訴。
    理    由
一、訊據上訴人即被告乙○○（下稱被告）固坦承持告訴人丙○○之台新銀行、慶豐
    銀行信用卡至商店消費，並以丙○○名義冒簽信用卡之事實，惟矢口否認涉有右
    揭犯行，辯稱：係丙○○同意將信用卡借予伊使用云云。經查：右揭犯罪事實，
    據被害人丙○○於警偵訊、原審及本院指述綦詳（見偵查卷第六頁反面－第八頁
    、第十八頁反面－第十九頁；原審卷第十五頁；本院卷第二十一頁），復經證人
    潘正昌於偵查中證述：其確曾陪同丙○○至被告乙○○家中了解情形，而乙○○
    當場表示係伊偷取信用卡，並簽下五萬元本票以表示願清償等語（見偵查卷第三
    十頁）。原審向台新銀行及慶豐銀行查詢結果，丙○○確於八十八年四月及十月
    間向上開二銀行掛失信用卡，且信用卡均確經盜刷多筆金額，此有台新銀行信託
    部八十九年七月二十一日台新信卡字第八九０一六五號、慶豐銀行八十九年八月
    一日八九慶銀消卡催字第二一三號函及其所附掛失資料等附卷可稽（見原審卷第
    二十－二十五頁）。此外，復有告訴人製作當庭提出之盜刷商店摘要一紙、盜刷
    之簽收單七紙及本票影本一紙在卷足憑（見偵查卷第九－十三頁）。綜上所述，
    本件事證明確，被告所否認與辯解無非卸責飾詞，核無可採，其犯行洵堪認定。
二、核被告利用被害人未及注意之際竊取其所有之信用卡，所為係犯刑法第三百二十
    條第一項之竊盜罪；又其在信用卡簽帳單上，偽簽被害人丙○○之署名，以表示
    係丙○○消費，並持以交付各該商家，使該等商家陷於錯誤，而交付貨品，所為
    係犯刑法第三百三十九條第一項之普通詐欺罪、第二百十六條、第二百十條之行
    使偽造私文書罪。公訴人認被告僅係成立刑法第二百十七條之偽造署押罪，尚有
    未洽，起訴法條應予變更。其偽造署押於私文書上，並持以行使，偽造署押為其
    偽造私文書之部分行為；偽造私文書之低度行為，亦為行使之高度行為所吸收，
    均不另論罪。被告前後二次竊盜、多次行使偽造私文書及詐欺等犯行，均時間緊
    密，所犯構成要件復相同，顯係基於概括之犯意而為之，為連續犯，應依刑法第
    五十六條規定，均以一罪論，並加重其刑。其所犯前開連續竊盜、詐欺、行使偽
    造私文書之間，有方法結果之牽連關係，依刑法第五十五條之規定，應從較重之
    連續行使偽造私文書罪處斷。原審以被告罪證明確，依法論罪科刑，固非無見，
    惟查：持信用卡在簽帳單簽名行使，依商業慣例，簽帳一式有二聯，一聯由持信
    用卡客戶收執，另一聯則由商家存根核帳，被告冒簽八份簽帳單，應有十六枚被
    偽造署押，原審僅認定八枚被偽造署押，尚有未洽。檢察官另上訴意旨指摘原判
    決量刑過輕，亦有理由；被告上訴意旨否認有犯罪而指摘原判決不當，則無可取
    ，惟原判決既有上述可議之處，自屬無可維持，應由本院撤銷改判。爰審酌被告
    年輕力壯，竟不循合法途徑取得財富，希圖不勞之獲，及其犯罪手段、本件所得
    財物價值以及犯後否認犯行，迄未與告訴人達成和解等一切情狀，量處如主文第
    二項所示之刑。公訴人雖對被告具體求刑有期徒刑十一月，惟本院審酌被告年輕
    識淺，對法令尚非十分明瞭，而觸犯刑責，認科以上開刑度，已足收懲戒之效。
    末查被告前未曾受有期徒刑以上刑之宣告，有本院被告全國前案紀錄表在卷可稽
    ，其因年輕識淺，一時貪慾圖便，短於思慮，致觸犯本案犯行，經此偵審程序及
    刑之教訓，當知所警惕，而無再犯之虞，本院認前開對其宣告之刑，以暫不執行
    為適當，爰併宣告緩刑四年，以啟自新。惟為確實使其有正確之法律觀念並提供
    必要之協助及督促，爰併依法宣告緩刑期內付保護管束，俾由地方法院檢察署之
    觀護人予以適當之督促，並發揮附條件緩刑制度之立意及避免短期自由刑執行所
    肇致之弊端。至偽造於廣三百貨公司、ａｂｃｄ非常音樂台中、中部電器有限公
    司、超全電子音響專賣店、日勝通信行簽帳單上之「丙○○」署押共十六枚（簽
    帳單一式二聯），不問屬於犯人與否，均應依刑法第二百十九條規定沒收之。
據上論斷，應依刑事訴訟法第三百六十九條第一項前段、第三百六十四條、第二百九
十九條第一項前段、第三百條，刑法第五十六條、第三百二十條第一項、第二百十條
、第二百十六條、第三百三十九條第一項、第五十五條、第七十四條第一款、第九十
三條第一項、第二百十九條，罰金罰鍰提高標準條例第一條前段，判決如主文。
本案經檢察官甲○○到庭執行職務。
中      華      民      國    八十九     年      十一     月    二十九  日
                                  臺灣高等法院臺中分院刑事第七庭
                                        審判長法  官  林  榮  龍
                                              法  官  黃  日  隆
                                              法  官  江  錫  麟
右正本證明與原本無異。
如不服本判決應於收受送達後十日內向本院提出上訴書狀，其未述上訴之理由者並
得於提起上訴後十日內向本院補提理由書（均須按他造當事人之人數附繕本）。
                                              書記官  謝  雅  惠
中      華      民      國    八十九     年      十一     月     三十   日
附錄：本案論罪科刑法條全文
刑法第三百二十條第一項：
意圖為自己或第三人不法之所有，而竊取他人之動產者，為竊盜罪，處五年以下有期
徒刑、拘役或五百元以下罰金。
刑法第二百十條：
偽造、變造私文書，足以生損害於公眾或他人者，處五年以下有期徒刑。
刑法第二百十六條：
行使第二百十條至第二百十五條之文書者，依偽造、變造文書或登載不實事項或使登
載不實事項之規定處斷。
刑法第三百三十九條:
意圖為自己或第三人不法之所有，以詐術使人將本人或第三人之物交付者，處五年以
下有期徒刑、拘役或科或併科一千元以下罰金。
以前項方法得財產上不法之利益或使第三人得之者亦同。
前二項之未遂犯罰之。         Ｉ


司法院資訊處製作；財團法人民間司法改革基金會備份。
